【裁判字號】    94,上更(一),868
【裁判日期】    950829
【裁判案由】    偽造文書
【裁判全文】
臺灣高等法院刑事判決             94年度上更(一)字第868號
上  訴  人
即  被  告  甲○○
選任辯護人  劉祥墩律師
            張宸瑜律師
上列上訴人因偽造文書案件，不服臺灣臺北地方法院93年度訴字
第1176號，中華民國93年12月28日第一審判決（起訴案號：臺灣
臺北地方法院檢察署92年度偵字第4379號、93年度發查偵字第86
號），提起上訴，判決後，經最高法院發回更審，本院判決如下
：
    主  文
原判決撤銷。
甲○○共同行使偽造公文書，足以生損害於公眾及他人，處有期
徒刑壹年貳月，緩刑伍年。偽造之「傑特科技股份有限公司」印
文參枚、偽造之「吳文華」印文壹枚、偽造之 IMS TECHNOLOGY(
M) SDN. BHD.經理「HANY LEE」簽名署押壹枚、偽造「駐馬來西
亞台北經濟文化辦事處，TAIPEI ECONOMIC AND CULTURAL
OFFICE IN MALASIA」之印文壹枚、偽造駐馬來西亞台北經濟文
化辦事處秘書蘇晉弘之英文簽名署押「SU,CHIN-HORN」壹枚均沒
收。
    事  實
一、按公民營事業聘僱外國專門性技術性工作人員暨僑外事業主
    管許可及管理辦法（該辦法業於民國93年3月17日廢止）第9
    條第3款規定：「外國人受聘僱在國內工作應具有下列資格
    之一：具相關科系之學士學位且曾任相關實際工作2年以上
    者。」，另僑生回國就業輔導辦法第24條規定：「具有役齡
    男子身分之僑生畢業、退學、休學或其他原因離校時，學校
    應自學生離校之翌日起30日內，造具名冊，通知學生戶籍所
    在地直轄市、縣 (市)政府，學生無戶籍者，應通知內政部
    警政署入出境管理局；僑生依第25條規定，喪失僑生身分，
    且已屆兵役年齡者，應依兵役相關法規辦理。」，同辦法第
    25條規定：「各校僑生有下列情形之一，且未繼續升學在臺
    停留滿一年者，喪失僑生身分：一、畢業。二、退學。三、
    休學。四、在國內就業。」依上開規定，各校僑生畢業或退
    學滿1年，或離校後已出境或已在國內就業者，均自動喪失
    僑生身分，其中專科以上學校畢業僑生，除情形特殊者外，
    應一律返回僑居地服務，而外國人受聘僱在國內工作應具有
    相關科系之學士學位且曾任相關實際工作2年以上之資格。
    甲○○（TEE,HOE SIONG）係馬來西亞人，於79年9月6日持
    學生簽證來台，就讀林口僑生大學先修班，80年考上位於新
    竹之交通大學控制工程學系，86年6月畢業後，於87年回馬
    來西亞，再持觀光簽證來台，嗣於89年2月23日至傑特科技
    股份有限公司（下簡稱傑特公司，設址於台北市○○街271
    巷5號2樓）上班後，明知自己未具備上述在台居留工作資格
    ，因得知周貽水（由台灣台北地方法院通緝中）有辦法可代
    為申辦在臺工作許可，竟與周貽水共同基於行使偽造私文書
    、行使偽造特種文書、及行使偽造公文書之犯意聯絡，於89
    年2月中旬，在台北市○○○路遠東大飯店附近之泡沫紅茶
    店，委託周貽水代為申辦工作核准函和外僑在台居留證，並
    提供其個人出生日期、個人護照號碼、原住居國地址等資料
    ，及其國立交通大學學士學位證書、傑特公司之統一編號、
    地址、公司執照影本、營利事業登記證、暨財務報表等申辦
    工作核准函和外僑在台居留證所需文件和訂金3萬元，周貽
    水即在臺北市○○街293號3樓之2住處，填載致經濟部投資
    審議委員會（下簡稱投審會）之「聘僱外國人申請書」，並
    未經傑特公司之同意，利用在台北市光華商場（現已拆除不
    復存在）不知情之刻字攤商刻製偽造「傑特科技股份有限公
    司」之公司章1枚、負責人「吳文華」之印章1枚後，用之蓋
    用而偽造「傑特科技股份有限公司」印文3枚、「吳文華」
    印文1枚於上揭「聘僱外國人申請書」上，而偽造傑特公司
    名義之「聘僱外國人申請書」之私文書；偽造馬來西亞公司
    即IMS TECHNOLOGY(M) SDN. BHD.（設址於NO.3A.Jalan SS
    14/1A,47500 Subang Jaya,Selangor. d.e.Malaysia）名義
    之TEE,HOE SIONG（即甲○○之英文姓名）工作經歷證明書
    ，並在其上偽造IMS TECHNOLOGY(M) SDN. BHD. 之經理「
     HANY LEE」之簽名署押1枚，而偽造該特種文書；並偽造「
    駐馬來西亞臺北經濟文化辦事處，TAIPEI ECONOMIC AND
    CULTURAL OFFICE IN MALASIA」之圓戳印章1枚，蓋用1枚印
    文於上揭偽造之TEE,HOE SIONG（即甲○○之英文姓名）工
    作經歷證明書上，另偽簽駐馬來西亞臺北經濟文化辦事處祕
    書蘇晉弘之英文簽名署押「SU,CHIN-HORN 」1枚，而在上揭
    偽造之IMS TECHNOLOGY(M) SDN. BHD.名義之TEE,HOE SIONG
    （即甲○○之英文姓名）工作經歷證明書上，另偽造「駐馬
    來西亞臺北經濟文化辦事處」之驗證書，由周貽水持以行使
    ，於89年2月21日連同其代甲○○填載之TEE,HOE SIONG（即
    甲○○）「受聘僱外國人基本資料表」向投審會申請甲○○
    之在臺工作許可，投審會並於89年3月3日以經（89）投審字
    第89004016號函，核准傑特公司聘雇甲○○擔任該公司專案
    經理工作，足以生損害於投審會對於外國人在臺工作管理之
    正確性、傑特公司、吳文華、駐馬來西亞臺北經濟文化辦事
    處、蘇晉弘、IMS TECHNOLOGY(M) SDN. BHD.、及HANY LEE
    等。甲○○於89年3月上旬，取得投審會核發之工作核准函
    後，再給付周貽水尾款3萬元。
二、案經內政部警政署外事警官隊、臺北市政府警察局中山分局
    、臺南市警察局第二分局報由臺灣板橋地方法院檢察署呈請
    臺灣高等法院檢察署令轉臺灣臺北地方法院檢察署檢察官及
    臺灣臺北地方法院檢察署檢察官自動檢舉偵查起訴。
    理   由
一、訊據被告甲○○承認89年2月間，為了要在傑特公司上班，
    經人介紹，自行提供交通大學中、英文畢業證書、傑特公司
    營利事業登記證、公司執照暨其財務報表等資料，委託周貽
    水代為向相關單位辦理工作核准函及外僑在台居留證，費用
    為6萬元等情。然被告甲○○否認與周貽水具有犯意聯絡，
    辯稱：其雖提供資料予周貽水，惟並不知周貽水係如何辦理
    ，其在馬來西亞辦理相關事宜均託人代辦，因其友人係依此
    方式辦理，故其始支付6萬元依此方式辦理，伊並沒有涉及
    偽造等語。
二、經查：
(一)刑事訴訟法第159條第1項規定：「被告以外之人於審判外之言
  詞或書面陳述，除法律有規定者外，不得做為證據。」另「被
  告以外之人於司法警察官或司法警察調查中所為之陳述，與審
  判中不符時，其先前之陳述具有較可信之特別情況，且為證明
  犯罪事實存否所必要者，得為證據。」刑事訴訟法第159條之2
  亦定有明文。因此，如欲採被告以外之人於警詢中之言詞陳述
  為證據時，必須符合上開法律所規定之例外情形，方得認其審
  判外之陳述有證據能力，先予敘明。本件共犯周貽水於原審經
  傳喚無正當理由未到庭，經查已逃亡並在通緝中，有台灣台北
  地方法院93年北院錦刑檢緝字第764號通緝書在卷可稽（見原
  審通緝書卷（一）第3頁），因此原審及本院均無法對其進行
  調查證據之程序，亦無法命其具結陳述並接受被告甲○○及其
  選任辯護人之詰問，而周貽水於89年10月12日接受警詢，考其
  警詢之陳述與嗣後之檢訊陳述比較，該警詢之陳述具有較可信
  之特別情況，且為證明犯罪事實存否所必要者，應認有證據能
  力。次按「被告以外之人於偵查中向檢察官所為之陳述，除顯
  有不可信之情況者外，得為證據。」刑事訴訟法第159條之1第
  1項亦定有明文。然按「證人應命具結」，刑事訴訟法第186
  條第1項前段亦定有明文。因此，除依法不得命其具結者外，
  不具結之證言不得採為判決之基礎。本件共犯周貽水係以被告
  身份前後3次接受檢察官訊問，因此均未具結，周貽水該項檢
  訊陳述對其己身犯罪部分，係屬被告自白，但對被告甲○○之
  犯罪部分，則係立於證人身份所作之證詞，因此，周貽水之檢
  訊陳述係被告以外之人在審判外之陳述。而共犯周貽水之3次
  檢訊證述，並未先經具結後為之，亦未於訊問後補行具結，且
  其並無刑事訴訟法第186條第1項但書所規定不得令其具結之情
  形，故其於檢訊時所為未經具結之證述，即使符合刑事訴訟法
  第159條之1第2項所規定之例外情形，仍無證據能力（惟周貽
  水於91年7月31日檢訊時，被告甲○○係與之共同接受偵訊，
  被告甲○○並不否認共犯周貽水於檢訊中所為前開之陳述，見
  90年度偵字第16763號偵查卷第113至115頁）。但是，此項檢
  訊陳述，雖不得以之直接做為認定犯罪事實存否之證據，但非
  不得作為認定被告其他證詞之證明力之依據（參最高法院94年
  度台上第 6732 號及 94 年度台上第 6881 號判決意旨），亦
  即可作為彈劾證據，先予敘明。
(二)被告甲○○於警詢時供稱：「我於79年9月6日持學生簽證來台
  ，就讀林口僑生大學先修班，80年考上新竹交通大學控制工程
  學系，86年6月畢業後，於87年回馬來西亞後，陸續再持觀光
  簽證來台；我知道這項規定（按僑生回國就學及輔導辦法第24
  條第25條：僑生畢業一年後均自動喪失僑生身份，應一律返回
  僑居地服務），並於86年6月畢業後一年內離境，返回僑居地
  馬來西亞；我於89年2月23日至傑特公司上班，工作申請函及
  在台居留證，當時是透過學長介紹，委託周貽水先生代為辦理
  ；周先生要我提供交通大學中、英文畢業證書、傑特公司營利
  事業登記證、公司執照及其財務報表等資料後，即代為向相關
  單位辦理完成，費用為新台幣6萬元；（依公民營事業聘僱外
  國專門性、技術性工作人員暨僑外事業主管許可及管理辦法第
  9條第3款規定：外國人受雇在國內工作需相關科系之學士學位
  且曾任相關實際工作2年以上，你大部分時間都在國內（台灣
  ），如何有2年國外工作經歷證明？）我不知這個規定，一切
  都委託周貽水代辦；我先後分二次將費用給付給周貽水先生，
  第一次約在89年2月中旬，將上述文件資料提供周貽水後，即
  給他現金新台幣3萬元，約到89年3月上旬，取得居留證後，再
  付給周貽水先生餘款新台幣3萬元；我當時所提供給他之資料
  證件均為真實文件，至於他呈送給主管機關之資料是否有偽變
  造，我就不得而知了；（你有無涉嫌偽變造文書之情事？）絕
  對沒有；警方所出示之照片影本，確定是周貽水本人」等語（
  見90年度偵字第16763號偵查卷第56-59頁）。被告甲○○於91
  年7月31日檢訊時亦供稱：「在89年初認識傑特公司負責人，
  我工作申請交由周貽水辦理，因有學弟介紹認識周，我交付6
  萬台幣，分別在89年2月中旬，申請表填寫時交付3萬給周，在
  遠企附近之泡沫紅茶店填寫的，我提供了大學畢業證書及基本
  資料，另再補傑特公司之營利事業登記證、公司執照、財務報
  表；（有無具備國外2年工作經驗資格？）沒有，我也無提供
  這些資料，我也不知道有這些事情；我不知有偽造之事情，自
  就學後就無再離開台灣，所以我不知此事；（與公司之聘僱合
  約書是否你提供？）沒有印象，但我確實有在傑特工作，仲介
  費用是我個人以現金交付，申請書不是我與傑特公司填寫，我
  也無交付大小章給周貽水；（何時交付剩餘款項？）拿到經濟
  部核准函及居留證時才交付，均由周代辦」等語（見90年度偵
  字第16763號偵查卷第113頁背面-114頁背面）。綜上，被告甲
  ○○承認89年2月間，經人介紹委託周貽水代辦工作核准函和
  外僑在台居留證，先由其提供基本資料、國立交通大學中、英
  文畢業證書、傑特公司營利事業登記證、公司執照及財務報表
  等資料，並給付訂金3萬元，由周貽水向投審會提出申請，嗣
  經投審會核發工作核准函後，被告甲○○再給付給共犯周貽水
  尾款3萬元等情。
(三)共犯周貽水於警詢時供稱：「這些僑生只提供畢業證書影本、
  個人出生日期、護照號碼、原住居國地址及欲上班工作的公司
  名稱、統一編號、地址及公司證照影本等資料給我，我便將在
  經濟部投審會取得之聘僱外國人申請書及受聘僱外國人基本資
  料表等二種表格加以放大，將他們給我的資料填入，並偽刻公
  司大小章蓋在前項表格，變造畢業證書上之畢業年份（提早2
  年），變造後項表格上學歷欄中之科系（若本科畢業，不予更
  換）、畢業日期及經歷欄內之資料和專長及語言欄內之資料（
  並無變造被告甲○○之國立交通大學畢業證書情事），再自行
  偽造他們在馬來西亞任職過的工作經歷證明（英文），並偽刻
  駐馬來西亞台北經濟文化辦事處之關防、圓戳、數字與英文字
  母之印章、加蓋在該工作經歷證明上，以及偽簽辦事處官員簽
  章及虛擬之馬來西亞公司經理名等，綜合上述所有資料，我邊
  親自持送投審會送件，直到工作核准函發到各任職公司後，整
  個代辦手續便告完成；我從88年7月份失業後，開始作代辦，
  直到今（89）年7月止，每件均收6萬元；我大約共代辦30至40
  件左右，最後一件是在今年7月份，是誰委辦，名字我不記得
  ；我代辦的件很容易辨別，有蓋駐馬來西亞台北經濟文化辦事
  處的關印的件，我看了就知道，別人在做代辦的，有無這樣做
  ，我不知道，我只有偽刻駐馬來西亞台北經濟文化辦事處的相
  關關防，除此之外的偽印及偽件都不是我的；（有無共犯或同
  謀？）只有我一個人而已；（委請你代辦的僑生，是否知情你
  所代辦的資料與文件係屬偽造或變造的假資料？）我並沒有明
  白告知，但是他們應該知情；我所偽用之公司大小章及辦事處
  的印章都是在光華商場附近的刻印社委刻的，公司大小章在每
  辦成一件就丟棄，辦事處的印章在7月份（按89年）時，因為
  我在籌備振南國際行銷台灣分公司事宜，不想再做代辦的事情
  ，就把印章丟棄，詳細的丟棄位置我不記得了」等語（見89
  年警一卷第1-6頁）。從上，共犯周貽水承認委託其代辦的僑
  生只提供畢業證書影本、個人出生日期、護照號碼、原住居國
  地址及欲上班工作的公司名稱、統一編號、地址及公司證照影
  本等資料給伊，伊便將在經濟部投審會取得之聘僱外國人申請
  書及受聘僱外國人基本資料表等二種表格加以放大，將僑生給
  的資料填入，並偽刻公司大小章蓋在前項表格，變造畢業證書
  上之畢業年份（提早2年），變造後項表格上學歷欄中之科系
  （若本科畢業，不予更換）、畢業日期及經歷欄內之資料和專
  長及語言欄內之資料（並無變造被告甲○○之國立交通大學畢
  業證書情事），再自行偽造僑生在馬來西亞任職過的工作經歷
  證明（英文），並偽刻駐馬來西亞台北經濟文化辦事處之關防
  、圓戳、數字與英文字母之印章、加蓋在該工作經歷證明上，
  以及偽簽辦事處官員簽章及虛擬之馬來西亞公司經理名等，綜
  合上述所有資料，伊親自持送投審會送件，直到工作核准函發
  到各任職公司後，整個代辦手續便告完成等情。嗣後，共犯周
  貽水於90年12月5日檢訊中（未具結）供稱：「（你何時來台
  ？）民國72年來台，第二次來台時間在1995年，目的來台找工
  作，我來台2年多均未找到工作，在87年才在酒倉菸酒公司找
  到工作，當時委託羅姓先生（按本案原審列共同被告之羅東賓
  ，由台灣台北地方法院通緝中）代辦工作證，以6萬元代價；
  （當時是否不具備長期在台工作之條件？）程序我不清楚，所
  以才要委託羅辦理，同學間口耳相傳才得知羅，我們外僑學生
  並無在台工作之資訊交流；（你有無幫外僑偽造證件取得工作
  情形？）有，因不容易找工作，且薪資少，希望在台學習工作
  再回僑居地，何時開始作已不記得，是同學有需要就會來找我
  ，人數也不清楚，我都在臥龍街住處偽造，我偽刻印章在文件
  上蓋章，文件是由要辦理人提供的，我先要求要辦理之人至主
  辦單位查詢需要之文件，再由其準備給我蓋章，印章是在光華
  商場附近刻的，每件約定是6萬元，但先給付2萬，待工作情形
  再付尾款，都是同學自己來找我，我並無上網廣告，我因之前
  有託羅辦理，自文件上得知是找投審會辦理，所以我會告訴他
  們至投審會詢問，此事並無與羅合作，是我一人行為；（據請
  求辦理人之供述所有文件都是你提供？）不是，因辦理人工作
  、唸書情形我並不清楚，均由他本人提供，我才會知道；（你
  刻印章？）圓章及認證章，驗證章上之簽名是我簽的，蓋好章
  由我送件、辦理完成」等語（見90年度偵字第16763號偵查卷
  第6頁背面-8頁）。共犯周貽水於91年1月21日檢訊時再（未具
  結）再供稱：「（工作經歷證明是否由你偽造？）我只有驗證
  簽章部分而已，其他都是外僑學生向經濟部洽詢後準備給我的
  ；外僑學生都是自己打電話給我，我無另外聯絡人，都是打
  00000000000與我聯絡，我不知他們為何知道此電話；（你有
  無與公司合作，由公司交付文件資料？）沒有；（有無簽立委
  任同意書？）有幾個有簽，之後就都沒有；二萬元都由申請人
  親自交付給我，文件也是親自交付給我」等語（見90年度偵字
  第16763號偵查卷第17頁正背面）。共犯周貽水於91年7月31日
  檢訊時（未具結）又供稱：「（對鄭所述有無意見？）關於合
  約書、聘僱證明都是鄭交給我的；（對警訊筆錄有無意見？）
  實在，但工作經歷確由他們提供資料給我，我再繕打表格才能
  聲請；（有無代辦居留證？）在工作核准函下來後，我有代辦
  居留證；（申請書上之大小章是否你偽刻用印？）有些是他們
  蓋好給我，有些是我偽刻用印」等語（見 90 年度偵字第
  16763 號偵查卷第 114 頁背面）。從上檢訊，周貽水亦自承
  渠在光華商場附近託人偽刻印章，在臥龍街住處用該偽刻印章
  幫外僑偽造證件，並由其偽造驗證簽章向投審會送件，每件委
  託案約定 6 萬元等情，然共犯周貽水改稱外僑工作經歷證明
  都是僑生向經濟部洽詢後自行準備給渠，承辦之初，先給付 2
  萬元，甲○○部分，其工作經歷證明是被告甲○○交給渠云云
  。惟查，周貽水在警詢中已自承IMS TECHNOLOGY(M) SDN.BHD.
  名義之TEE,HOE SIONG（即甲○○之英文姓名）工作經歷證明
  書及其上之「駐馬來西亞臺北經濟文化辦事處，TAIPEI
  ECONOMIC AND CULTURAL OFFICE IN MALASIA」之驗證書均為
  其偽造等情，參酌被告甲○○於警詢所述伊係經人介紹委託周
  貽水代辦工作核准函，先由其提供基本資料、國立交通大學中
  、英文畢業證書、傑特公司營利事業登記證、公司執照及財務
  報表等資料，並給付訂金3萬元，由周貽水向投審會提出申請
  等情，本院認為被告甲○○於89年2月中旬，在台北市○○○
  路遠東大飯店附近之泡沫紅茶店，委託周貽水代為申辦工作核
  准函並付訂金3萬元，而偽造之IMS TECHNOLOGY(M) SDN.BHD.
  名義之TEE,HOE SIONG（即甲○○之英文姓名）工作經歷證明
  書及其上所偽造「駐馬來西亞臺北經濟文化辦事處」之驗證之
  公文書應均係由共犯周貽水執行偽造。
(四)此外，復有偽造之傑特公司「聘僱外國人申請書」（影本，見
  90 年度偵字第 16763 號偵查卷第 76 頁）、偽造之 IMS
  TECHNOLOGY(M) SDN.BHD. 開具甲○○工作經歷證明書（影
  本，見 90 年度偵字第 16763 號偵查卷第 77 頁，該偽造之
  工作經歷證明書有偽造之 IMS TECHNOLOGY(M) SDN. BHD.
  經理「HANY LEE」之簽名署押1枚）、在該偽造之工作證明書
  偽造之「駐馬來西亞臺北經濟文化辦事處，TAIPEI ECONOMIC
  AND CULTURAL OFFICE IN MALASIA」驗證書（見90年度偵字第
  16763號偵查卷第77頁，該偽造之驗證書有偽造之「駐馬來西
  亞臺北經濟文化辦事處，TAIPEI ECONOMIC AND CULTURAL
  OFFICE IN MALASIA」印文、偽造之駐馬來西亞臺北經濟文化
  辦事處祕書蘇晉弘之英文簽名署押「SU,CHIN-HORN」1枚）、
  被告甲○○之護照（影本，見90年度偵字第16763號偵查卷第
  65-67頁）、被告甲○○（英文姓名TEE,HOE SIONG）從1996
  年7月17日至2000年9月9日之入出境紀錄（見90年度偵字第
    16763號偵查卷第68-69頁）、被告甲○○（英文姓名TEE,
  HOE SIONG）1999年9月8日、2000年9月9日之外僑入出境記錄
  端末查詢報表（見90年度偵字第16763號偵查卷第70-71頁）、
  經濟部投審會89年3月3日（89）投審字第89004016號核准傑特
  公司聘僱馬來西亞籍甲○○擔任專案經理函（見90年度偵字第
  16763號偵查卷第75頁）、TEE,HOE SIONG（即被告甲○○）受
  聘僱外國人基本資料表 (影本，見90年度偵字第16763號偵查
  卷第78頁）、國立交通大學甲○○學士學位證書（影本，見90
  年度偵字第16763號偵查卷第79頁）等可稽。而「駐馬來西亞
  臺北經濟文化辦事處，TAIPEI ECONOMIC AND CULTURAL
  OFFICE IN MALASIA」之驗證書係偽造，有外交部領事事務局
  89年8月31日領三字（89）字第8952032974號函（見89年度他
  字第3218號偵查卷影印卷第9-10頁，另有一個89年度他字第
  3218號卷宗）可稽、「駐馬來西亞臺北經濟文化辦事處，
  TAIPEI ECONOMIC AND CULTURAL OFFICE IN MALASIA」驗證書
  上「駐馬來西亞臺北經濟文化辦事處，TAIPEI ECONOMIC AND
  CULTURAL OFFICE IN MALASIA」之圓戳章印文係偽造的，有外
  交部及駐外使領館團處領務印戳卡（見89年度他字第3218號偵
  查卷影印卷第13、15頁）可考、「駐馬來西亞臺北經濟文化辦
  事處TAIPEI ECONOMIC AND CULTURAL OFFICE IN MALASIA」驗
  證書上秘書蘇晉宏之英文簽名署押係偽造的，有駐外人員簽名
   樣本卡可稽（見89年度他字第3218號偵查卷影印卷第14頁）
  。上揭驗證書足以作為被告甲○○委託周貽水代為申辦工作核
  准函，並提供其國立交通大學學士學位證書、傑特公司之統一
  編號、地址、公司執照影本、營利事業登記證、暨財務報表等
  申辦工作核准函所需文件和訂金3萬元，由周貽水偽造傑特公
  司名義之「聘僱外國人申請書」、偽造IMS TECHNOLOGY(M)
  SDN.BHD.名義TEE, HOE SIONG 工作經歷證明書、偽造「駐馬
  來西亞臺北經濟文化辦事處」驗證書於89年2月21日向投審會
  申請甲○○之在臺工作許可等情之佐證。
(五)被告甲○○辯稱其雖提供資料予周貽水，並不知周貽水係如何
  辦理，伊並沒有涉及偽造云云。然被告甲○○於86年6月在台
  灣求學畢業後，仍停留台灣1年，於87年始返回馬來西亞，其
  明知並未具備在台居留工作資格，仍持觀光簽證來台，於89年
  2月23日到傑特公司上班，為免被查獲其非法居留工作，在向
  經濟部洽詢所需文件備妥後，竟於89 年2月中旬，在台北市○
  ○○路遠東大飯店附近之泡沫紅茶店，委託周貽水（以6萬元
  代價）代為申辦工作核准函，並提供其個人出生日期、個人護
  照號碼、原住居國地址等資料，及其國立交通大學學士學位證
  書、傑特公司之統一編號、地址、公司執照影本、營利事業登
  記證、暨財務報表等申辦工作核准函所需文件和訂金3萬元，
  其顯然係委託周貽水以不合法之方式獲取投審會之工作核准函
  ，對於受託人周貽水偽造IMS TECHNOLOGY(M) SDN.BHD.名義之
  TEE,HOE SIONG（即甲○○之英文姓名）工作經歷證明書、偽
  造「駐馬來西亞臺北經濟文化辦事處，TAIPEI ECONOMIC AND
  CULTURAL OFFICE IN MALASIA」之圓戳印文、偽造「駐馬來西
  亞臺北經濟文化辦事處」之驗證之公文書，並持向投審會行使
  ，如何諉為不知。其與周貽水具有犯意之聯絡，而由周貽水實
  施上揭偽造私文書、偽造特種文書、偽造公文書並加以行使，
  被告甲○○空言否認其與周貽水有犯意聯絡，並無足採。
(六)被告之辯護人於本院前審聲請傳訊周貽水、葉貞妮、吳文彬、
  蔡成耀、周海棠、翁文豪、傅美琪、鄭靈愛、何文亮、高桂香
  、鄺綺薇等11人作證。惟查上開11人均為原審共同被告，因經
  合法傳喚未到庭，經原審以逃匿而予通緝在案，有台灣台北地
  方法院93年北院錦刑檢緝字第764號通緝書、台灣台北地方法
  院93年北院錦刑檢緝字第767號通緝書、台灣台北地方法院93
  年北院錦刑檢緝字第777號通緝書、台灣台北地方法院93年北
  院錦刑檢緝字第773號通緝書、台灣台北地方法院93年北院錦
  刑檢緝字第770號通緝書、台灣台北地方法院93年北院錦刑檢
  緝字第781號通緝書、台灣台北地方法院93年北院錦刑檢緝字
  第805號通緝書、台灣台北地方法院93年北院錦刑檢緝字第800
  號通緝書、有台灣台北地方法院93年北院錦刑檢緝字第787號
  通緝書、台灣台北地方法院93年北院錦刑檢緝字第786號通緝
  書、台灣台北地方法院93年北院錦刑檢緝字第784號通緝書在
  卷可稽（見原審通緝書卷（一）第3、26、29、33、39頁及原
  審通緝書卷（二）第42、46、52、65、66、68頁）。被告之辯
  護人亦狀稱上開人員均遭驅逐出境，則顯然無從傳喚到庭作證
  ，且本件事證已明，亦無傳喚之必要，附此敘明。
(七)共犯周貽水於警詢（及檢訊）雖陳稱其受僑生委託代辦工作核
  准函時，會變造畢業證書上之畢業年份（提早2年），變造後
  項表格上學歷欄中之科系（若本科畢業，不予更換）、畢業日
  期及經歷欄內之資料和專長及語言欄內之資料等情，已如前述
  ，但被告甲○○所交付周貽水之國立交通大學畢業證書（影本
  ）並未經變造，此已經原審勘驗核對無誤（見原審卷（三）第
  17 頁背面），允宜敘明。被告甲○○另和唯信電子商務股份
  有限公司簽訂「唯信電子商務股份有限公司專技人員權益協定
  書」（見90年度偵字第16763號偵查卷第88-93頁），唯信電子
  商務股份有限公司亦檢具唯信電子商務股份有限公司聘僱外國
  人（甲○○）申請書（見90年度偵字第16763號偵查卷第83頁
  ）、受聘僱外國人基本資料表（見90年度偵字第16763號偵查
  卷第84頁）、豐順營造股份有限公司開具甲○○之工作經歷證
  明、財政部台北市國稅局TEE，HOE SIONG外僑綜合所得稅納稅
  證明書（見90年度偵字第16763號偵查卷第86-87頁）等，向投
  審會申請聘僱被告甲○○擔任該公司資訊中心資訊工程師，然
  業經投審會以甲○○原任職傑特公司時涉及偽造經歷證明文件
  ，前經於89年10月11日以經（89）投審字第89035454號函撤銷
  原核發之聘僱許可為由，駁回其申請案，有經濟部投資審議委
  員會91年1月22日經審三字第91001816號函可稽（見90年度偵
  字第16763號偵查卷第81-82頁）。此部分並無事證可認被告甲
  ○○涉有偽造私文書、偽造特種文書、及偽造公文書之犯行，
  併予敘明。
(八)綜上，本件事證明確，被告甲○○犯行洵堪認定，應予論罪科
  刑。
三、按「行為後法律有變更者，適用行為時之法律。但行為後之
    法律有利於行為人者，適用最有利於行為人之法律。」，刑
    法第2條第1項訂有明文。被告行為後，刑法部分條文已於94
    年2月2日修正公布，並自95年7月1日施行。修正前刑法第33
    條第1項第4款規定：「拘役：一日以上，二月未滿。但遇有
    加重時，得加至四個月。」，修正後刑法第33條第1項第4款
    規定：「拘役：一日以上，六十日未滿。但遇有加重時，得
    加至一百二十日。」，比較新舊法之規定，行為後之新法並
    未較有利於被告。另修正前刑法第33條第1項第5款規定：「
    罰金：一元以上。」，修正後刑法第33條第1項第5款規定：
   「罰金：新台幣一千元以上，以百元計算之。」，比較新舊
    法之規定，行為後之新法並未較有利於被告。依新增刑法施
    行法第1條之1規定，中華民國94年1月7日刑法修正施行後，
    刑法分則編所定罰金之貨幣單位為新臺幣；94年1月7日刑法
    修正時，刑法分則編未修正之條文定有罰金者，自94年1月7
    日刑法修正後，就其所定數額提高為三十倍，但72年6月26
    日至94年1月7日新增或修正之條文，就其所定數額提高為三
    倍。修正後有關法定刑罰金數額之規定，並無利於修正前之
    規定。又修正前刑法第28條規定：「二人以上共同實施犯罪
    之行為者，皆為共同正犯。」，修正後刑法第28條規定「二
    人以上共同實行犯罪之行為者，皆為正犯。」，修正後刑法
    將原來共同正犯之共同「實施」犯罪，改為「實行」犯罪，
    剔除完全未參與犯罪相關行為之「實行」的「陰謀共同正犯
    」及「預備共同正犯」，此屬行為可罰性要件之變更，比較
    法條，以行為後之法律有利於行為人。修正前刑法第74條第
    1款規定：「未曾受有期徒刑以上刑之宣告者。」第2款規定
    ：「前受有期徒刑以上刑之宣告，執行完畢或赦免後，5年
    以內未曾受有期徒刑以上刑之宣告者。」；修正後刑法第74
    條第1款規定：「未曾因故意犯罪受有期徒刑以上刑之宣告
    者。」第2款規定：「前因故意犯罪受有期徒刑以上刑之宣
    告，執行完畢或赦免後，5年以內未曾因故意犯罪受有期徒
    刑以上刑之宣告者。」。比較新舊法之規定，行為後之新法
    較有利於被告。綜合本件被告全部罪刑之結果而為比較，行
    為後修正之刑法較有利於被告，因此本件應依修正後刑法第
    2條第1項為適用之準據，而適用行為後之法律，即修正後之
    刑法。
四、按刑法第218條第1項所稱之公印，係用以表示公署或公務員
    之資格，即俗稱之大印及小官章而言。而印信之形式依印信
    條例第3條第2項之規定，為正方形或長方形，本件共犯周貽
    水所偽造之「駐馬來西亞臺北經濟文化辦事處，TAIPEI
    ECONOMIC AND CULTURAL OFFICE IN MALASIA」之圓戳章與
    印信條例所規定之形式顯有不同，非屬政府依印信條例第6
    、7條相關規定製發之公印信，僅係表示執行該機關某特定
    用途自行刻製之圖章戳記，並非公印。偽造「駐馬來西亞臺
    北經濟文化辦事處」驗證書係中華民國政府駐外領館之驗證
    書，為公文書，另按刑法第214條使公務員登載不實事項於
    公文書罪，須一經他人之聲明或申報，公務員即有登載之義
    務，並依其所為之聲明或申報予以登載，而屬不實事項者，
    始足構成。若其所為之聲明或申報，公務員尚須為實質之審
    查，以判斷其真實與否，始得為一定之記載者，即非本罪所
    稱之使公務員登載不實，此有最高法院73年度台上字第1710
    號判例可資參照。另依本件被告甲○○等行為當時有效之公
    民營事業聘僱外國專門性技術性工作人員暨僑外事業主管許
    可及管理辦法（93年3月17日廢止）第14條第1項規定：雇主
    或其所聘僱之外國人有下列情形之一者，得依本法第54條第
    1 項規定撤銷其許可之全部或一部……四、據以取得許可之
    文件或事實有虛偽者。則投審會對於申請人提出文件之真實
    性，有實質審查權利及義務，投審會亦函覆表示「該會相關
    人員就所送書面資料，依據『公民營事業聘僱外國專門性技
    術性工作人員暨僑外事業主管許可及管理辦法』相關規定進
    行審查後，據以核發准駁許可」，有經濟部投資審議委員會
    91 年11月4日經審三字第91033591號函可考（見90年度偵字
    第16763號偵查卷第144頁），從而本件被告甲○○與周貽水
    所提出偽造私文書（傑特公司名義之「聘僱外國人申請書」
    ）、偽造特種文書（IMS TECHNOLOGY(M) SDN. BHD.名義之
    TEE,HOE SIONG工作經歷證明書）、及偽造公文書（「駐馬
    來西亞臺北經濟文化辦事處」之驗證書）等文件向投審會行
    使，無適用刑法第214條論罪之餘地，均先予說明。核被告
    甲○○與共犯周貽水偽造傑特公司名義之「聘僱外國人申請
    書」之私文書，持向投審會行使，係犯刑法第216條、第210
    條之行使偽造私文書罪。被告甲○○與共犯周貽水偽造IMS
    TECHNOLOGY(M) SDN.BHD.名義之TEE,HOE SIONG（即甲○○
    之英文姓名）工作經歷證明書，持向投審會行使，係犯刑法
    第216條、第212條行使偽造特種文書罪。被告甲○○與共犯
    周貽水在上揭偽造之IMS TECHNOLOGY(M) SDN. BHD.名義之
    TEE,HOE SIONG（即甲○○之英文姓名）工作經歷證明書上
    ，另偽造「駐馬來西亞臺北經濟文化辦事處TAIPEI
    ECONOMIC AND CULTURAL OFFICE IN MALASIA」之驗證書，
    並持向投審會行使，係犯刑法216條、210條行使偽造公文
    書罪。共犯周貽水偽造「傑特科技股份有限公司」之公司
    章1枚、負責人「吳文華」之印章1枚後，用之蓋用而偽造
    「傑特科技股份有限公司」印文3枚、「吳文華」印文1枚，
    係偽造傑特公司名義之「聘僱外國人申請書」之階段或部
    分行為，偽造IMS TECHNOLOGY(M) SDN.BHD.經理「HANY
     LEE」簽名署押係偽造IMS TECHNOLOGY(M )SDN. BHD.名義
     TEE,HOE SIONG工作經歷證明書之部分行為，偽刻「駐馬
     來西亞台北經濟文化辦事處，TAIPEI ECONOMIC AND
     CULTURAL OFFICE IN MALASIA」之圓戳印章而蓋用印文，
     偽簽駐馬來西亞臺北經濟文化辦事處祕書蘇晉弘之英文簽
     名署押「SU,CHIN-HORN」，是偽造「駐馬來西亞台北經濟
     文化辦事處TAIPEI ECONOMIC AND CULTURAL OFFICE IN
     MALASIA」驗證書之階段或部分行為，均不另論罪。偽造
     傑特公司名義「聘僱外國人申請書」之私文書、偽造IMS
     TECHNOLOGY(M) SDN.BHD.甲○○工作經歷證明之特種文書
     、及偽造之「駐馬來西亞台北經濟文化辦事處化辦事處
    TAIPEI ECONOMIC AND CULTURAL OFFICE IN MALASIA」驗證
    公文書之低度行為，均為行使之高度行為所吸收，均不另論
    罪。被告甲○○所犯行使偽造私文書罪、行使偽造特種文書
    罪、及行使偽造公文書罪，係同時向投審會提出行使，為一
    行為觸犯數罪名之想像競合，應從一重之行使偽造公文書罪
    處斷。被告甲○○與周貽水有共同之犯意聯絡，而推由周貽
    水實施，均為共同正犯。
五、原審對被告論罪科刑，固非無見，惟：(一)原判決認定被告甲
    ○○與周貽水共同持偽造之駐馬來西亞臺北經濟文化辦事處
    認證之公文書等，向投審會申請被告甲○○之在台工作許可
    ，惟原審判決未於事實欄認定周貽水行使上揭偽造公文書之
    時間為89年2月21日，即有未洽。(二)被告甲○○和共犯周貽
    水所偽造之「駐馬來西亞臺北經濟文化辦事處，TAIPEI
    ECONOMIC AND CULTURAL OFFICE IN MALASIA」之圓戳章與
    印信條例所規定之形式顯有不同，原審判決認亦屬公印之一
    種，亦有違誤。(三)原審判決遽認被告甲○○構成刑法第214
    條使公務員登載不實罪，亦有未洽。被告上訴，猶執陳詞否
    認犯罪，雖無理由，惟原判決既有上揭可議之處，自應由本
    院予以撤銷改判，爰審酌被告犯罪之動機、目的係欲滯留臺
    灣工作謀生及其犯罪手段、犯罪所生之損害、犯罪後之態度
    等一切情狀，量處有期徒1年2月，並以被告前未曾因故意犯
    罪受有期徒刑以上刑之宣告，有本院被告前案記錄表在卷可
    稽（見本院卷第5頁），經此教訓後，應知警惕，當無再犯
    之虞，因認對其所宣告之刑，以暫不執行為適當，併予宣告
    緩刑5年。
六、沒收：
    偽造之傑特公司名義之「聘僱外國人申請書」之私文書、偽
    造之IMS TECHNOLOGY(M) SDN. BHD.之甲○○工作經歷證明
    之特種文書、及偽造之「駐馬來西亞台北經濟文化辦事處」
    之驗證公文書均已提出向投審會行使，已非被告甲○○所有
    ，均不予沒收。但偽造之傑特公司名義「聘僱外國人申請書
    」上偽造之「傑特科技股份有限公司」印文3枚暨偽造傑特
    科技股份有限公司負責人「吳文華」之印文1枚；偽造之IMS
    TECHNOLOGY(M) SDN. BHD.之甲○○工作經歷證明上偽造之
    IMS TECHNOLOGY(M) SDN. BHD.經理「HANY LEE」簽名署押1
    枚；偽造之「駐馬來西亞台北經濟文化辦事處」驗證書上偽
    造之駐馬來西亞台北經濟文化辦事處秘書蘇晉弘之英文簽名
    署押「SU,CHIN-HORN」1枚，應依刑法第219條之規定，不問
    屬於犯人與否均併予宣告沒收。另偽刻之印章包括偽造之「
    傑特科技股份有限公司」之公司章1枚、偽造之「傑特科技
    股份有限公司」負責人「吳文華」之印章1枚、偽造之「駐
    馬來西亞台北經濟文化辦事處TAIPEI ECONOMIC AND
    CULTURAL OFFICE IN MALASIA」圓戳印章1枚並未扣案，且
    共犯周貽水於檢訊時表示已丟棄，為免日後執行困難，不予
    宣告沒收。
據上論斷，應依刑事訴訟法第369條第1項前段、第364條、第299
條第1項前段，刑法第2條第1項、第28條、第216條、第210條、
第211條、第212條、第55條、第74條第1款、第219條，判決如主
文。
本案經檢察官周誠南到庭執行職務。
中    華    民    國    95    年    8     月    29    日
                  刑事第四庭審判長法  官  蔡秀雄
                                  法  官  周煙平
                                  法  官  沈宜生
以上正本證明與原本無異。
如不服本判決，應於收受送達後十日內向本院提出上訴書狀，其
未敘述上訴之理由者並得於提起上訴後十日內向本院補提理由書
（均須按他造當事人之人數附繕本）。
                                  書記官  陳雅加
中    華    民    國    95    年    9     月    1     日
附錄：本案論罪科刑法條全文
中華民國刑法第216條(行使偽造變造或登載不實之文書罪)
行使第210條至第215條之文書者，依偽造、變造文書或登載不實
事項或使登載不實事項之規定處斷。
中華民國刑法第210條(偽造變造私文書罪)
偽造、變造私文書，足以生損害於公眾或他人者，處5年以下有
期徒刑。
刑法第211條（偽造變造公文書罪）
偽造、變造公文書，足以生損害於公眾或他人者，處一年以上七
年以下有期徒刑。
刑法第212條（偽造變造特種文書罪）
偽造、變造護照、旅券、免許證、特許證及關於品行、能力服務
或其他相類之證書、介紹書，足以生損害於公眾或他人者，處一
年以下有期徒刑、拘役或三百元以下罰金。


司法院資訊處製作；財團法人民間司法改革基金會備份。
